【裁判字號】    98,交聲,1995
【裁判日期】    981231
【裁判案由】    違反道路交通管理處罰條例聲明異議
【裁判全文】
臺灣桃園地方法院交通事件裁定        98年度交聲字第1995號
原處分機關  交通部公路總局新竹區監理所中壢監理站
異  議  人
即受處分人  乙○○
代  理  人  甲○○
上列受處分人因違反道路交通管理處罰條例案件，對於交通部公
路總局新竹區監理所中壢監理站於民國98年7 月21日以壢監裁字
第裁53-AEX672613號、第裁53-AEX672614號違反道路交通管理事
件裁決書所為之處分（原舉發案號：臺北市政府警察局北市警交
字第AEX672613 號、第AEX672614 號）聲明異議，本院裁定如下
：
    主  文
原處分均撤銷。
乙○○不罰。
    理  由
一、原處分意旨略以：異議人即受處分人乙○○於民國98年6 月
    3 日16時40分許，騎乘車號AS3-622 號重型機車，行經臺北
    市○○區○○路三段，因行經有燈光號誌管制之交岔路口紅
    燈右轉及不服從交通勤務警察之執行交通指揮、稽查，為臺
    北市政府警察局文山第二分局員警逕行舉發，依道路交通管
    理處罰條例第53條第2 項、第60條第1 項、第63條之規定，
    分別處罰鍰新臺幣（下同）600 元、3,000 元，並各記違規
    點數3 點、1 點。
二、異議意旨略以：異議代理人甲○○於98年6 月3 日騎乘車號
    AS3-622 號重型機車行經上開地點，伊停在紅綠燈下面買飲
    料，買完之後騎上機車發動，因見興隆路三段燈號為綠燈，
    遂右轉至辛亥路5 段，是下班時間車流量很大，所以騎得很
    慢，過了2 個路口後即有員警攔查稱伊紅燈右轉違規，伊自
    認並無紅燈右轉之違規，故未配合員警一同至興隆路複勘，
    亦未出示行照及駕照，員警就其未配合之行為並未多作表示
    ，遂自行離開故並無逃逸行為，故請求撤銷原處分云云。
三、按汽車駕駛人，行經有燈光號誌管制之交岔路口紅燈右轉者
    ，處600 元以上1,800 元以下罰鍰，並記違規點數3 點；又
    汽車駕駛人，駕駛汽車不服從交通勤務警察之執行交通指揮
    、稽查，而道路交通管理處罰條例第2 章無處罰之規定者，
    處900 元以上1,800 元以下罰鍰，並記違規點數1 點，道路
    交通管理處罰條例第53條第2 項、第60條第2 項第1 款及第
    63條第1 項第1 款分別定有明文。次按犯罪事實應依證據認
    定之，無證據不得認定犯罪事實；法院受理有關交通事件，
    準用刑事訴訟法之規定，刑事訴訟法第154 條第2 項、道路
    交通管理處罰條例第89條前段亦定有明文，認定犯罪事實所
    憑之證據，雖不以直接證據為限，間接證據亦包括在內，然
    而無論直接或間接證據，其為訴訟上之證明，須於通常一般
    之人均不致有所懷疑，而得確信其為真實之程度者，始得據
    為有罪之認定，倘其證明尚未達到此一程度，而有合理之懷
    疑存在時，事實審法院復已就其心證上理由予以闡述，敘明
    其如何無從為有罪之確信，因而為無罪之判決，法院於審理
    行為人違反道路交通管理處罰條例案件，當踐行完畢調查證
    據之程序後，為事實之認定時，如就原處分機關所認定之行
    為人違規之事實仍有合理之訴訟上懷疑，而無法百分之百確
    信行為人確有該當於道路交通管理處罰條例各該處罰條文之
    構成要件事實時，即應依訴訟上之待證事實「罪證有疑，利
    於被告」之證據法則，作對受處分人有利之認定。
四、經查：
（一）證人即本件舉發員警吳國楨於本院調查時具結證稱：當日
      伊在辛亥路的巷子取締違規，項目為中國科技大學前面的
      T 字路口紅綠燈右轉或是辛亥路前面闖紅燈的違規，當時
      伊看見辛亥路的燈號是綠燈，甲○○就從興隆路右轉辛亥
      路，到達伊站立的位置，伊將甲○○攔停，並告知甲○○
      違規的項目，甲○○說她是從人行道騎乘下來的，並非違
      規右轉，因為該位置人行道是樓梯式的，所以伊才會要求
      甲○○一同回到她所說的人行道看她是怎麼走的；伊相信
      甲○○說的話，伊只是想知道甲○○是怎麼從人行道騎到
      辛亥路，她拒絕，伊就只好依伊的判斷開甲○○紅燈右轉
      等語，有本院訊問筆錄可參。惟證人吳國楨既採信當時甲
      ○○所述係騎乘機車經由人行道而至辛亥路等節，再參以
      該人行道為樓梯式，證人吳國楨因不解甲○○如何通過人
      行道，遂要求甲○○一同返回現場勘查，顯然其對於甲○
      ○如何以機車通過該人行道有疑問，究竟甲○○係騎乘機
      車通過該人行道抑或以步行牽摩托車通過該人行道則不得
      而知，證人吳國楨舉發當時如何判斷甲○○有行經交岔路
      口紅燈右轉之違規，即屬有疑。此部分既仍有合理懷疑，
      ，揆諸前開見解，則應採對受處分人有利之認定，不宜逕
      以裁罰受處分人。
（二）異議代理人甲○○雖於本院調查時既坦認：當時員警著制
      服，對於員警要求出示駕照、行照，因伊害怕員警開單而
      拒絕出示等語，其顯然有不服從交通勤務警察稽查之情形
      ，惟受處分人乙○○並非該日不服從交通勤務警察稽查之
      汽車駕駛人，原處分以乙○○為處罰對象，即有未合。
五、綜上，依卷內事證均不足使本院確信甲○○確有上開違規紅
    燈右轉之行為，復無其他積極事證證明，此部分自應作對受
    處分人有利之認定，原處分此部分既有未洽，自應就此部分
    之裁罰處分予以撤銷，改諭知異議人不罰。另乙○○既非汽
    車駕駛人，更無不服稽查之違規，此部分亦應諭知乙○○不
    罰；至甲○○不服從交通勤務警察之稽查部分，應由原處分
    機關另為適法處分。
據上論斷，應依道路交通管理處罰條例第87條第2 項，道路交通
案件處理辦法第20條前段，裁定如主文。
中    華    民    國    98    年    12    月    31    日
                  交通法庭    法  官  張瓊華
以上正本證明與原本無異。
如不服本裁定，應於送達後5 日內，向本院提出抗告狀。
                              書記官  李宜娟
中    華    民    國    99    年    1     月    6     日

司法院資訊處製作；財團法人民間司法改革基金會備份。
